【裁判字號】    92,上易,484
【裁判日期】    920901
【裁判案由】    詐欺
【裁判全文】
臺灣高等法院臺南分院刑事判決               九十二年度上易字第四八四號   Ｃ
      上  訴  人  臺灣臺南地方法院檢察署檢察官
      被      告  甲○○○
右上訴人因被告詐欺案件，不服臺灣臺南地方法院九十二年度易字第三九七號中華民
國九十二年四月十七日第一審判決（起訴案號：臺灣臺南地方法院檢察署九十一年度
偵續字第四○號），提起上訴，本院判決如左：
      主      文
原判決撤銷。
甲○○○連續意圖為自己不法之所有，以詐術使人將本人之物交付，處拘役貳拾日，
如易科罰金以參百元折算壹日。
      事      實
一、甲○○○於民國（下同）八十八年九月五日，召集民問互助會一組，為三十六人
    會，每會每月會款新台幣（下同）一萬元，期間自八十八年九月五日至九十一年
    八月五日，採外標制，標息固定為二千元，乙○○參加二會。該組互助會因故於
    民國九十年三月間止會，甲○○○竟意圖為自己不法之所有，故意對乙○○隱瞞
    止會之事，並基於概括犯意，自九十年四月起至九十年八月止，每月仍向乙○○
    收取活會會款二萬元，前後計十萬元。嗣於九十年九月初經乙○○發覺，甲○○
    ○於計算應返還乙○○之全部活會本息後，簽發金額五十七萬六千元之本票一紙
    ，交付乙○○，詎料該本票到期竟不獲付款，乙○○始知受騙。
二、案經乙○○訴由臺灣臺南地方法院檢察署檢察官偵查起訴。
      理      由
一、訊據被告甲○○○坦承於九十年三月止會後，仍隱瞞其經濟陷於週轉不靈情事，
    繼續向乙○○收取活會會款等情，惟被告堅決否認涉有詐欺犯行，辯稱：我沒有
    要詐欺，乙○○是有參加我的互助會，是參加二會因有些死會會員沒有付給我錢
    ，我經濟又出現問題，才會收其他活會會員的錢付給當前應得標會款的人云云。
二、然查：
（一）本件被告甲○○○於民國九十年三月間止會後，即應隨即通知全體會員並進行
      清算，只得向死會會員收取會款以清償其他活會會員所繳會款，自不得再向活
      會會員收取會款，其竟故意對活會會員乙○○隱瞞止會之事實，並自民國九十
      年四月起至同年八月止，仍每月向陳五瑞收取活會會款二萬元，交付予其他會
      員（按有停會或死會會員拒繳會款，理應由擔任會首之被告負責，不應再收其
      他活會會員之會款或用以抵付死會會員應繳之會款，是以被告向告訴人乙○○
      所收會款其實係用以清償被告自己之欠款），其有詐欺犯行極為顯然。
（二）至被告向告訴人乙○○收取會款後，雖有交付互助會員陳秀玉、張簡網慧、蘇
      歐金線、鐘麗蘭等四人會款，惟證人張簡網慧於檢察官偵訊證稱：「（檢察官
      問：茲收到甲○○○九十年三月份之會款是否你簽寫？」）是的。」、「（檢
      察官問：共收到多少錢？）三月份是我以前他就有欠我會錢，每月五千元，他
      欠我十來萬，另一會一萬元，我看情況不對，就止會了，他把我的死會推掉，
      總欠我二十萬，到三月就還清了。」、「（檢察官問：九十年三月份他給你多
      少錢？）忘記了，可能是二萬元。」、證人蘇歐金線於檢察官偵訊證稱：「（
      檢察官問：為何簽寫九十年四份會錢已簽收？）我也忘了。」、證人張簡網慧
      於檢察官偵訊證稱：「（檢察官問：茲收到甲○○○九十年七月份之會款是否
      你簽寫？」）是的。那月份是被告簽寫的，我認為我都有收到會錢就簽寫」（
      九十一年偵續字第四○號卷第二十四頁反面至二十五頁反面）等語，該等證人
      證詞給付詳情、時間並不明確，其收據之「月份」亦係被告為配合其自己需要
      而逐月填寫，已難認其與向陳五瑞收取之會款有何關聯，且被告並非按月給付
      當月應收會款之活會會員，顯然僅係用以清償被告個人之債務，使其對他人之
      負債減少，主觀上有為自己不法所有之詐欺意圖，灼然明甚；被告所辯縱屬真
      實，被告隱瞞止會之事實而續向告訴人收取會款，亦難卸免詐欺犯行，是其右
      揭犯行堪以認定。
三、核被告所為係犯刑法第三百三十九條第一項之詐欺罪。其所為數行為，時間緊接
    ，所犯罪名相同，顯係出於概括之犯意為之，為連續犯，依刑法第五十六條之規
    定以一罪論，並加重其刑。原審疏未詳細調查，並詳為勾稽全案證據調查所得，
    即認被告被訴詐欺之罪尚屬不能證明，而為被告無罪之諭知，容有未洽。檢察官
    上訴意旨，指摘原判決採證不當，為有理由，自應由本院將原判決撤銷改判。爰
    審酌被告犯罪之動機、目的、手段、所生之危害及本院審理時與告訴人達成和解
    等一切情狀，量處拘役貳拾日，並諭知易科罰金之折算標準。（查被告曾犯妨害
    投票罪，於民國八十六年經原審法院判處有期徒刑並宣告緩刑，是本案不得再宣
    告緩刑，併此敘明）
據上論結，應依刑事訴訟法第三百六十九條第一項前段、第三百六十四條、第二百九
十九條第一項前段、刑法第五十六條、第三百三十九條一項、第四十一條第一項前段
、罰金罰鍰提高標準條例第一條前段、第二條判決如主文。
本案經檢察官曾銘芳到庭執行職務。
中    華    民    國      九十二      年      九      月      一        日
                                  臺灣高等法院臺南分院刑事第三庭
          審判長法官  陳    義    仲
                                            法官  陳    清    溪
                                            法官  宋    明    蒼
右正本證明與原本無異。
不得上訴。
                                      法院書記官  余    素    美
中    華    民    國      九十二      年      九      月     三         日
附錄法條：
刑法第三百三十九條第一項：意圖為自己或第三人不法之所有，以詐術使人將本人或
                          第三人之物交付者，處五年以下有期徒刑、拘役或科或
                          併科一千元以下罰金。


司法院資訊處製作；財團法人民間司法改革基金會備份。
